【裁判字號】    92,易,2135
【裁判日期】    921014
【裁判案由】    侵占
【裁判全文】
臺灣臺中地方法院刑事判決                        九十二年度易字第二一三五號
    公  訴  人  臺灣臺中地方法院檢察署檢察官
    被      告  乙○○
右列被告因侵占案件，經檢察官提起公訴（九十二年度偵字第八三二六號），本院判
決如左：
    主  文
乙○○無罪。
    理  由
一、公訴意旨略以：被告乙○○於民國（下同）九十二年一月四日上午六時十分許，
    前往臺中市○○路一二七號處拜訪於該處某便利商店內工作之友人甲○○，被告
    乙○○於閒談中對於甲○○所有之手機（SHARP牌、GXI98G型，下稱系爭手機）
    產生好奇，遂向甲○○借用，被告乙○○於取得甲○○出借之系爭手機後，見甲
    ○○忙於與客人結帳，竟意圖為自己不法之所有而將該手機予以侵占入己，隨即
    駕車離去，對於甲○○之催討則避不見面，因認被告乙○○涉犯刑法第三百三十
    五條第一項之侵占罪嫌云云。
二、按犯罪事實應依證據認定之，無證據不得認定犯罪事實；又不能證明被告犯罪者
    ，應諭知無罪之判決，刑事訴訟法第一百五十四條第二項、第三百零一條第一項
    前段分別定有明文。又「刑法上所謂侵占罪，以被侵占之物先有法律或契約上之
    原因在其持有中者為限，否則不能成立侵占罪。」，最高法院五十二年台上字第
    一四一八號著有判例可資參照。
三、本件公訴人認被告乙○○前開行為涉犯刑法第三百三十五條第一項之侵占罪嫌，
    無非係以該情業據被告乙○○於偵查中坦承不諱，核與告訴人甲○○於警詢、偵
    查時指述情節相符等語為其論述之依據。惟查：
  (一)告訴人甲○○固曾於九十二年四月三十日偵訊中指稱：「‧‧‧當時他是向我借
    手機，我有同意，是我交給他的，‧‧‧」等語，意似同意將系爭手機借予被告
    乙○○使用而使被告乙○○因該使用借貸之合意而持用系爭手機；惟告訴人甲○
    ○於九十二年一月二十七日警詢中係指稱：「‧‧‧當天情形是我在店內整理物
    品時，乙○○進來店內跟我聊天，看見我的手機，就說要借我的手機跟他的
    NOKIA7650型手機比較一下。我拿給他看後，他就在旁相互比較，不多久有其他
    顧客至店內買東西要付帳，我忙於結帳時，乙○○就表示要到店外試機，我請他
    等我一下，我算好帳再跟他出去，他也不管我，即自行走出店外，等我算好帳號
    ，到店外找他時，他已不見行蹤，我就打我手機的電話要請他將行動電話還給我
    ，但他都按拒聽，‧‧‧」等語，顯與前述偵訊中所述出借情節有所出入，蓋若
    告訴人甲○○果有將系爭手機借予被告乙○○使用之合意，依常情判斷，實無於
    見被告乙○○趁其忙於結帳時將手機拿出去時，還要求被告乙○○等一下，並表
    示等算好帳再跟被告乙○○出去，並且在被告乙○○不知去向時，多次打電話要
    求被告乙○○將系爭手機予以返還之理，則告訴人於主觀上是否確實有將系爭手
    機出借予被告乙○○使用之意思，以及被告乙○○究竟是否因此而取得系爭手機
    之法律上或契約上持有之原因，即屬可疑而有詳加調查之必要。
  (二)查告訴人甲○○除於九十二年一月二十七日接受警詢時，就其所有之系爭手機如
    何為被告乙○○取去以及多次向被告乙○○催討要求返還系爭手機未果情節陳述
    如前外，另於九十二年四月三十日、五月二十一日、七月二十一日偵訊中分別指
    稱：「當時他在店門口時我有叫他等我一下，我結完帳再與（他）出去，但他不
    理我就走了‧‧‧」、「他是趁我在幫客人結帳時就往外走，後來他就騎機車走
    了。」、「（問：當時他是稱他要拿出去試機？）是的，我當時是先拿給他看，
    （他）一直看並稱要試機，當時我又有客人他就拿出去了。」等語，足徵告訴人
    甲○○雖有將系爭手機持交被告乙○○之客觀行為，惟並無將系爭手機出借予被
    告乙○○使用之主觀意思表示，僅係要讓被告乙○○「測試」、「比較」該等手
    機之功能，此於一般口頭言語上雖云「借一下」（如：借我看一下、借我試試看
    ），然實際上與達成使用借貸之合意尚屬有間，此亦核與被告乙○○於本院審理
    時所述：「（問：跟告訴人借手機的時候，他有說要借你用？怎麼用？）有，他
    說要借我去試傳輸一下，因為我的手機內有他與他女友的相片好幾張，他說要我
    把他們的相片傳到他手機內，我認為他是要借我用。」、「（問：當天有這樣跟
    他說？）有，我跟他借的目的就是要傳相片給他，不然借來也沒有用。」等借用
    情節大致相符，可見告訴人甲○○將系爭手機交給被告乙○○之目的僅係要求被
    告乙○○測試系爭手機，並以系爭手機執行相片傳輸的功能，並無將該等手機借
    予被告乙○○使用之意思，而被告乙○○雖云：我認為是他要借我用云云，惟由
    其供述內容易可明確知悉被告乙○○所謂的「用」，只是以使用該手機傳輸相片
    並進行測試，並非獲得告訴人甲○○之同意而得以自行持用該手機。則綜據前述
    ，本件被告乙○○雖於客觀上拿到該系爭手機，惟該系爭手機之所有人即告訴人
    甲○○並未一度因而失去對系爭手機之管領力，縱其因交付系爭手機予被告乙○
    ○進行相片傳輸或測試，亦僅其持有暫時有所鬆弛，尚與因同意交付手機與被告
    乙○○使用而於雙方之間成立一使用借貸之合意情形有間，換言之，被告乙○○
    並未因何法律上或契約上之原因而「持有」系爭手機，僅係事實上「拿到」該手
    機一情，應堪以認定。
  (三)從而，依據首開說明，本件被告乙○○將系爭手機取去並拒絕返還，與易自己持
    有他人之物為所有之侵占罪犯行即屬有間，實難遽以刑法之侵占罪相繩，公訴意
    旨直指被告乙○○所為係犯刑法第三百三十五條第一項之侵占罪嫌，於法乃有所
    未合。至於被告乙○○趁告訴人甲○○不備之際，違背告訴人甲○○之意思而將
    系爭手機取去，其手段乃屬趁人不備而公然掠取他人之物，是否涉犯刑法第三百
    二十五條搶奪罪嫌，應由公訴人依現存卷內相關事證另為適法之處理，惟此與侵
    占罪之基本事實並非同一，尚非得由本院依法變更起訴法條予以審理之範疇，附
    此敘明。
  (四)綜上所述，本件自應就被告乙○○被訴刑法第三百三十五條第一項之侵占罪為無
    罪判決之諭知，以符法紀。
據上論斷，應依刑事訴訟法第三百零一條第一項，判決如主文。
中      華      民      國      九十二      年    十    月    十四      日
                            臺灣臺中地方法院刑事第十四庭
                                  審判長法  官  陳慧珊
                                        法  官  劉逸成
                                        法  官  林學晴
右正本證明與原本無異。
如不服本判決，應於送達後十日內向本院提出上訴狀（須附繕本），上訴於臺灣高等
法院臺中分院。
                                        書記官
中      華      民      國      九十二      年    十    月    十六      日


司法院資訊處製作；財團法人民間司法改革基金會備份。
